臺灣板橋地方法院交通事件裁定　　　 100年度交聲字第2577號
原處分機關　交通部公路總局臺北區監理所板橋監理站
異　議　人
即受處分人　李建業
上列受處分人因違反道路交通管理處罰條例案件，對於交通部公
路總局臺北區監理所板橋監理站民國100 年7 月21日板監裁字第
裁41-C00000000號所為之裁決處分（原舉發案號：新北市政府警
察局100 年5 月6 日新北市警交大字第C00000000 號）聲明異議
，本院裁定如下：
    主  文
異議駁回。
    理  由
一、原處分意旨略以：異議人即受處分人李建業於民國100 年5
    月6 日21時5 分許，騎乘車號WTX-951 號輕型機車，行經新
    北市○○區○○路81巷16弄時，因有「駕車行經有燈光號誌
    管制之交岔路口闖紅燈」之違規行為，經新北市政府警察局
    中和第一分局警備隊員警以100 年5 月6 日新北市警交大字
    第C00000000 號當場製單舉發。嗣異議人於舉發單所定應到
    案日期前到案申訴，經原處分機關於100 年7 月21日以板監
    裁字第裁41-C00000000號裁決書，爰依道路交通管理處罰條
    例第53條第1 項、第63條第1 項之規定，分別裁處異議人罰
    鍰新臺幣（下同）1,800 元、記違規點數3 點等語。
二、異議意旨略以：舉發員警離該號誌10間店面，路口有坡，如
    何能看到該號誌，且路口都有監視器，異議人如有闖紅燈，
    舉發員警應提出照片證明；舉發單上違規事實闖紅燈之方向
    錯誤（中和往永和）；異議人有出示保險卡舉發單上竟然勾
    沒有；異議人騎得是普通輕型，發文來是普通重型；舉發單
    上車牌號碼亂寫云云。
三、按汽車駕駛人，行經有燈光號誌管制之交岔路口闖紅燈者，
    處1,800 元以上5,400 元以下罰鍰；又汽車駕駛人，違反道
    路交通管理處罰條例有第43條、第53條或第54條情形之一者
    ，除依原條款處罰鍰外，並予各記違規點數3 點，道路交通
    管理處罰條例第53條第1 項、第63條第1 項第3 款分別定有
    明文。又按行為人有本條例之情形者，應填製舉發違反道路
    交通管理事件通知單（以下簡稱通知單），並於被通知人欄
    予以勾記，其通知聯依下列規定辦理：一、當場舉發者，應
    填記駕駛人或行為人姓名、性別、出生年月日、地址、身分
    證統一編號及車主姓名、地址、車牌號碼、車輛種類。被查
    獲之駕駛人或行為人為受處分人時，應於填記通知單後將通
    知聯交付該駕駛人或行為人簽名或蓋章收受之；拒絕簽章者
    ，仍應將通知聯交付該駕駛人或行為人收受，並記明其事由
    及交付之時間；拒絕收受者，應告知其應到案時間及處所，
    並記明事由與告知事項，視為已收受，違反道路交通管理事
    件統一裁罰基準及處理細則第11條第1 項第1 款亦有明文。
四、經查：
  (一)異議人以前詞置辯云云，惟查：證人即現場舉發員警沈谷霖
    到庭具結證述：「當時異議人從永和方向往中和方向行進，
    經過水源路127 巷，當時永和區○○路81巷十字路口的紅綠
    燈就異議人行駛的方向而言是紅燈，我就看到異議人駕駛機
    車闖越紅燈，那時候我站在中和區○○路81巷16弄的十字路
    口後方，往我的方向行駛過來，後來我就攔停異議人，開他
    闖紅燈的單。該處的路面雖然有一點坡度但是紅綠燈的號誌
    是在高處，不影響燈號的辨識，紅燈已經亮了不是剛轉換的
    時候。我當時看到的時候是紅燈，可以清楚的辨識他是闖越
    紅燈的交通號誌，騎車往我方向過來，我所站的位置距離交
    通號誌的距離大概是10公尺左右，那時候天色是暗的，已經
    是晚上9 點了，那時候路上車子沒有很多，我不可能認錯。
    那天執勤還有另外一個同事林宏維，所以開單的時候是兩個
    人一起上前。當時還有另一位女騎士，她騎過來的時候是燈
    號在轉換的時候，異議人騎的比較慢，所以變成紅燈的時候
    才騎過來。」等語明確，並庭呈其手繪之現場圖1 份附卷供
    參，經當庭提示該現場圖後，異議人亦稱現場示意圖及號誌
    之位置與證人之手繪現場圖相符，證人又證稱：「異議人當
    場有拒絕簽收，我有跟他說違規事實、權利告知、到案時間
    處所。」等語綦詳（以上均參見本院卷第100 年8 月10日訊
    問筆錄第2 、3 頁），參以員警執行公務時，本身即受有行
    政懲處責任之監督，舉發員警沈谷霖既已到庭具結作證，更
    係以刑事責任擔保其證言之真實性，其已到庭證述如上，且
    與異議人素不相識，彼此間亦無任何嫌隙，自應無甘冒自身
    觸犯偽證罪之風險而設詞誣攀異議人之理，則證人證稱執勤
    當時目睹異議人闖越該路口紅燈等情，堪予採信。又證人所
    繪製之現場示意圖及號誌位置，異議人均不爭執，是以證人
    證稱其於執勤時，於新北市○○區○○路81巷16弄之路邊，
    距離水源路127 巷口約10公尺處，看到該路口號誌為紅燈，
    即目擊車號WTX-951 號輕型機車闖越水源路127 巷口與水源
    路81巷16弄路口之紅燈，並於水源路81巷16弄前將之攔停，
    且於執勤員警交付舉發通知單之時，異議人拒絕簽章、收受
    ，而執勤員警已依法告知其應到案時間及處所，並記明事由
    與告知事項之證詞，堪予採信。且異議人亦未就執勤員警之
    舉發有誤提出相關證據以供調查，本院經查亦無任何證據足
    資證明其有捏造事實違法取締之情事，復經執勤員警到庭具
    結證述綦詳，則員警本其維護交通秩序、安全職責所為之舉
    發，應堪認定。
  (二)至異議人雖另辯稱，警察未提出任何證據云云，惟交通警員
    製單舉發違反道路交通處罰條例所列之違規事實，本質上係
    公務員依法執行職務之行為，如有枉法構陷或為不實記載之
    行為，則需負擔嚴厲刑事責任，國家並以此擔保公務員能忠
    實執行職務，故其所為當可被推定為真正；反之，若謂公務
    員一切行政行為均需預留證據以證其實，則國家行政勢必窒
    礙難行，效率不彰，當非適論，此本為其行政之特徵。況且
    交通法令並未明文限制警員取締、舉發交通違規情事之方式
    ，而賦予警員針對不同違規情事而選擇執行方式之權限，並
    非所有違規均應以拍照等方式舉證。蓋因交通違規態樣萬端
    ，違規車輛之種類容有不同，違規時、地之差異亦影響現場
    光線、天候、路況等具體狀況，並非所有違規情事均適宜以
    拍照之方式舉證，此舉證方式之彈性空間賦予值勤警員裁量
    之權限，使警員得斟酌具體個案之時、地差異性，選擇最有
    效之方式進行蒐證、舉發，況交通違規常發生於一剎那之間
    ，舉發交通違規本有其機動性，難期所有舉發地點均恰有設
    置拍照設備可供援用，倘一律要求值勤警員均應以拍照之方
    式舉證交通違規，亦未免與執行勤務之實況相扞格。是就超
    速、酒醉駕車等違規行為而言，固非輔以科學工具，難以僅
    憑執勤者之五官知覺判斷之；惟就闖紅燈、未依規定兩段式
    左轉等違規行為而言，單憑執勤者之目擊即可確定，並非每
    件違規行為均須以照相或尚須其他證據舉發，始可認定之。
    從而，本件雖以目測舉發而無違規當時之錄影帶或照片等證
    據資料另為佐證，然案發當時之現場值勤警員仍不失為可資
    證明違規事實之證人。是以異議人上開所辯，亦無足採。
  (三)異議人復辯稱於上開舉發通知單上違規事實欄行車方向記載
    有誤。依行政程序法第101 條第1 項規定，行政處分如有誤
    寫、誤算或其他類此之顯然錯誤者，處分機關得隨時或依申
    請更正之。而上開違規地點「中和往永和」係屬誤載，亦經
    證人沈谷霖當庭具結證述更正為「永和往中和」（見同上訊
    問筆錄第2 頁），而上開誤載既經製單之舉發員警當庭具結
    證述更正，自不影響上開舉發通知單之效力，更無礙本案事
    實之認定。又異議人復辯稱於上開舉發通知單上保險證欄之
    勾選有錯誤，固有未洽，惟此顯係誤寫、誤繕，非屬重大瑕
    疵，亦無損於受處分人之權益，且舉發單全文內容判斷，並
    不影響本件受處分人受處分事實之特定性，上開之誤載均無
    礙於本件舉發通知單之效力及受處分人違規行為之成立，異
    議人以此所辯，尚無可採。
五、綜上，異議人前開所辯，委無足取，本件異議人之交通違規
    事件事證明確，堪以認定；從而，原處分機關依道路交通管
    理處罰條例第53條第1 項、第63條第1 項第3 款裁處異議人
    罰鍰1,800 元，並記違規點數3 點，自屬有據；異議人執前
    詞提起本件聲明異議，為無理由，應予駁回。
六、依道路交通管理處罰條例第87條第2 項、道路交通事件處理
    辦法第19條，裁定如主文。
中    華    民    國   100    年    8     月    30    日
                        交通法庭  法  官  傅明華
上列正本證明與原本無異。
如不服本裁定應於送達後5 日內向本院提出抗告狀。
                                  書記官  蔡一如
中    華    民    國   100    年    8     月    30    日